【裁判字號】    89,訴,593
【裁判日期】    891129
【裁判案由】    違反槍砲彈藥刀械管制條例
【裁判全文】
臺灣屏東地方法院刑事判決                          八十九年度訴字第五九三號
    公  訴  人  臺灣屏東地方法院檢察署檢察官
    被      告  甲○○
    指定辯護人  本院公設辯護人  乙○○
右被告因違反槍砲彈藥刀械管制條例案件，經檢察官提起公訴（八十九年度偵字第五
二九三號），本院判決如左：
    主  文
甲○○未經許可，製造可發射子彈具有殺傷力之改造玩具手槍，處有期徒刑伍年貳月
，併科罰金新台幣伍萬元，罰金部分如易勞役，以新台幣玖佰元即銀元參佰元折算壹
日，扣案之改造手槍壹枝（槍枝管制編號：0000000000）、直徑約５ＭＭ
子彈肆發均沒收；又未經許可持有刀械，處拘役參拾日，如易科罰金以參佰元折算壹
日。扣案之藍波刀、武士刀各壹把均沒收。
    事  實
一、甲○○於民國八十八年底，在高雄市○○路之六合夜市內，自不詳姓名者購入仿
    ＢＥＲＥＴＴＡ廠金屬製之半自動玩具手槍一把及子彈多發，並將之置於屏東縣
    萬巒鄉○○村○○路二十號住處。迨於八十九年三月間，明知未經許可，不得擅
    自改造槍械，乃因好奇心趨使，在上址住處，持不詳器物，拆解上開購得之玩具
    手槍及子彈，而將槍枝改換撞針等物件，子彈則旋開彈頭於彈殼內裝置火藥，均
    改造成具殺傷力之手槍（槍枝管制編號：0000000000）及子彈。其且
    明知武士刀及藍波刀，均非供正當使用具有殺傷力之刀械，未經許可不得持有，
    竟另基於持有上開刀械之犯意，於八十九年九月間持有武士刀及藍波刀各一把，
    並放置於上址住處。嗣同年九月十五日下午一時五十分許，為警持搜索票在上址
    住處搜索查獲，並扣得玩具瓦斯手槍、改造手槍各一枝、改造子彈九顆及砂輪機
    一台、電鑽及固定鉗各一支。
二、案經屏東縣警察局內埔分局報告臺灣屏東地方法院檢察署檢察官偵查起訴。
    理  由
一、右揭事實，業據被告甲○○於警、偵及本院審理時坦承不諱，並有屏東縣警察局
    內埔分局執行逕行搜索結果報告書、檢查紀錄表、相片八幀及扣得如事實欄所示
    之物品可佐。而上開扣案之槍、彈經鑑定結果認：一、送鑑改造手槍壹枝（槍枝
    管制編號0000000000），認係由仿ＢＥＲＥＴＴＡ廠半自動手槍製造
    之金屬玩具手槍更換已貫通之土造金屬槍管改造而成，槍管內徑約為５．５ＭＭ
    ，機械性能良好，可供擊發子彈使用，認具殺傷力。二、送鑑改造子彈陸顆，認
    均係由玩具轉輪槍彈改造而成，具直徑約５ＭＭ鋼珠，均具殺傷力等情。有內政
    部警政署刑事警察局八十九年十月四日刑鑑字第一四四六九七號鑑驗通知書在卷
    可證，事證明確，被告犯行堪足認定。
二、核被告甲○○所為，係犯槍砲彈藥刀械管制條例第十一條第一項及同條例第十二
    條第一項之未經許可製造其他可發射子彈具有殺傷力之槍枝及子彈罪及同條例第
    十四條第三項之未經許可持有刀械罪。被告製造其他可發射子彈具有殺傷力之槍
    枝及子彈後持有槍、彈之低度行為為製造槍、彈之高度行為所吸收，不另論罪。
    又被告以一行為同時製造槍枝及子彈，乃一行為而觸犯數罪名，為想像競合犯，
    應依刑法第五十五條之規定，從一重之未經許可製造其他可發射子彈具有殺傷力
    之槍枝罪處斷。所犯未經許可製造其他可發射子彈具有殺傷力之槍枝罪及未經許
    可持有刀械罪間，犯意各別，行為互殊，應予分論併罰。審酌被告改造手槍及子
    彈之犯罪動機僅因好玩，並未以之為犯罪工具，其持有槍枝、子彈及刀械，嚴重
    危害社會治安、惟念其年輕識淺及犯後坦承犯行，態度良好等一切情狀，各量處
    如主文所示之刑，拘役部分諭知易科罰金之折算標準，併科罰金部分則諭知易服
    勞役之折算標準，以資懲儆。扣案之改造手槍一枝（槍枝管制編號：00000
    00000）、直徑約５ＭＭ子彈四發、武士刀及藍波刀各一把均屬違禁物，爰
    依刑法第三十八條第一項第一款併予宣告沒收。至扣案之玩具瓦斯手槍一枝（槍
    枝管制編號：0000000000）、直徑約８ＭＭ子彈三顆，皆不具殺傷力
    ，有內政部警政署刑事警察局八十九年十月四日刑鑑字第一四四六九七號鑑驗通
    知書一紙在卷可證，另直徑約５ＭＭ子彈一顆則經試射，均非違禁物。而砂輪機
    一台、電鑽及固定鉗各一支，雖係被告所有，然無證據證明與被告所犯之罪有關
    ，且非違禁物，均不併宣告沒收。
三、又按，保安處分係對受處分人將來之危險性所為拘束其身體、自由等之處置，以
    達教化與治療之目的，乃為刑罰之補充制度。本諸法治國家保障人權之原理及刑
    法之保護作用，其法律規定之內容，應受比例原則之規範，使保安處分之宣告與
    行為人所為行為之嚴重性、行為人所表現之危險性，及對於行為人未來行為之期
    待性相當。而保安處分中之強制工作，旨在對嚴重職業性犯罪及欠缺正確工作觀
    念，使其日後重返社會後，能適應社會生活，此觀刑法第九十條第一項及竊盜犯
    贓物犯保安處分條例第三條第一項規定，亦均係本此意旨而制定，而由法院視行
    為人之危險性格，決定應否交付強制工作，以達特別預防之目的。據此，槍砲彈
    藥刀械管制條例第十九條第一項之規定，不問行為人有無預防矯治其社會危險性
    之必要，一律宣付強制工作三年，拘束其中不具社會危險性之受處分人之身體、
    自由部分，其所採措施與所欲達成預防矯治之目的及所需程度，不合憲法第二十
    三所定之比例原則，故犯槍砲彈藥刀械管制條例第十九條第一項所定之罪，不問
    行為人有無預防矯治其社會危險性之必要，一律宣付強制工作三年之部分，與前
    開意旨不符者，應不予適用，此業據司法院大法官會議釋字第四七一號解釋甚明
    。是以犯槍砲彈藥刀械管制條例第十九條第一項之罪者，如行為人僅係偶發初犯
    ，亦無再犯之虞，也不具習慣犯、常業犯之犯罪性格者，殊無當然採保安處分中
    之強制工作以達行為人再社會化或改善行為人潛在危險性格之必要。茲查本件被
    告改造槍、彈純因好奇心趨使，其並未持之為犯罪使用，是其行為之嚴重性及所
    表現之危險性均非重大，且被告復無前科，有臺灣高等法院被告全國前科紀錄表
    一紙在卷可按，是亦不具潛在之危險性格，實無藉由保安處分之強制工作方式來
    達到教化與治療之目的，是本案依比例原則，認被告並無依修正後之槍砲彈藥刀
    械管制條例第十九條第一項、刑法第九十條規定宣告施以強制工作之必要，併此
    敘明。
據上論斷，應依刑事訴訟法第二百九十九條第一項前段，槍砲彈藥刀械管制條例第十
一條第一項、第十二條第一項、第十四條第三項，刑法第十一條前段、第五十五條、
第四十二條第二項、第三十八條第一項第一款，罰金罰鍰提高標準條例第二條、現行
法規所定貨幣單位折算新臺幣條例第二條，判決如主文。
本案經檢察官薛水生到庭執行職務。
中      華      民      國     八十九     年    十一    月    二十九    日
                                       臺灣屏東地方法院刑事第二庭
                                                  法  官  林昌義
右正本證明與原本無異。
對於本判決如有不服應於收受送達後十日內向本院提出上訴書狀上訴於台灣高等法院
高雄分院並按他造當事人之人數附具繕本。
                                                  書記官  丁廣飛
中      華      民國     八十九     年    十一    月    二十九    日
附錄本案論罪科刑法條全文
槍砲彈藥刀械管制條例第十一條第一項
未經許可，製造、販賣或運輸第四條第一款所稱其他可發射金屬或子彈具有殺傷力之
各式槍砲者，處五年以上有期徒刑，併科新台幣一千萬元以下罰金。
槍砲彈藥刀械管制條例第十二條第一項
未經許可，製造、販賣或運輸子彈者，處一年以上七年以下有期徒刑，併科新台幣五
百萬元以下罰金。
槍砲彈藥刀械管制條例第十四條第三項：
未經許可，持有或意圖販賣而陳列刀械者，處一年以下有期徒刑、拘役或新台幣五十
萬元以下罰金。


司法院資訊處製作；財團法人民間司法改革基金會備份。
